臺灣高雄地方法院民事判決　九十年度重訴字第一○三二號
　　原　　　告　　甲○○
　　被　　　告　　乙○○○
　　訴訟代理人　　丙○○
右當事人間所有權移轉登記事件，本院判決如左：
    主    文
原告之訴駁回。
訴訟費用由原告負擔。
    事實及理由
一、原告主張：原告與被告係夫妻，於六十一年購入坐落高雄市○○區○○段七四六
    之三三號土地及該土地上建號同段三○○九號建物即門牌號碼高雄市○○區○○
    街一三九號房屋；於七十八年購入坐落高雄市○○區○○段七四○之四號土地及
    該地上建號同段九四九號建物即門牌號碼高雄市○○區○○街一八四號房屋與建
    號同段六六七五號建物即門牌號碼高雄市○○區○○街七十九巷十五號房屋，並
    購入同段七四○之一三號土地一筆，均因原告經營百喬貿易有限公司及俊勝貿易
    股份有限公司，為免個人財產與公司財產相混淆，且原告常出國，恐有意外，為
    避免遺產稅，乃將上開不動產所有權信託登記於被告名下，然被告於九十年三月
    間，明知上開土地所有權狀均在原告保管中，竟向地政機關係虛報遺失並申請補
    發所有權狀，經原告向該主管機關提出異議，被告始未得逞。被告又於九十年四
    月向銀行發函表示要終止高雄市○○區○○街一八四號房屋擔保俊勝貿易股份有
    限公司之保証契約及塗銷抵押權。被告所為顯已欲自行管理並處分上開原告所有
    之不動產，已違反信託內容及目的，原告自得終止契約，請求返還上開信託物。
    並聲明：（一）、被告應將坐落高雄市○○區○○段七四○之四號、七四○之一
    三號及七四六之三三號等三筆土地及同地段建號九四九號、六六七五號及三○○
    九號等三筆建物移轉所有權予原告。（二）、訴訟費用由被告負擔。
二、被告則以：系爭土地及建物均係兩造共同出資購買，兩造間並無信託關係存在等
    語資為抗辯。並聲明：（一）、原告之訴駁回。（二）、訴訟費用由原告負擔。
三、本件首應審酌者為原告所主張以本件系爭不動產為信託財產，被告為受託人之信
    託契約是否存在？
四、得心証之理由：
（一）、當事人主張有利於己之事實者，就其事實有舉證之責任，民事訴訟法第二百
        七十七條定有明文。本件原告主張系爭不動產信託契約存在，並以信託契約
        終止之信託物返還請求權為訴訟標的之請求權基礎，則系爭不動產信託契約
        存在之事實自為有利於原告之事實，依上揭法文規定，原告就此事實自應負
        舉証責任。
（二）、原告雖以本件不動產購買之資金均伊所出，所有權狀及印鑑章均由其保管，
        土地及房屋相關稅捐均由其繳納，且被告並無工作，無資力購買本件不動產
        為由，主張本件不動產係伊信託登記予被告名下，並提出七十六年股東解散
        同意書及七十八年股東解散協議書各一份、高雄市政府地政處三民地政事務
        所函、高雄郵局第四十九支局第一四四號存証信函、房屋稅及地價稅繳納通
        知書及繳款書為証。惟被告對上開原告主張均否認，並以：系爭不動產係兩
        造協力購買，所有權狀及印鑑章均由被告保管，之後原告外遇始擅從家中取
        走，相關稅捐則係由公司資金繳納。
（三）、經查：１、撫順街一八四號原由百喬貿易有限公司出資購買，因原告當時為
        公司大股東，乃登記於原告之妻即被告名下，百喬貿易有限公司及俊勝貿易
        股份有限公司股東解散時同意由股東之一之原告承購等事實，固有上開七十
        六年股東解散同意書及七十八年股東解散協議書附卷可參，然此原告之主張
        縱認為真實，該房屋亦係百喬貿易有限公司出資購買，而登記於被告名下，
        顯非由原告基於信託契約關係，信託登記予被告名下甚明。至於原告主張其
        於系爭土地及房屋係伊出資購買，並未提出任何証據以實其說，其僅以被告
        無工作即反推購屋資金為原告所支出，自無可採。証人陳金梅亦以被告並無
        工作，推論購屋資金為原告所出，此臆測之詞，自亦不得作為原告主張之佐
        証。２、本件系爭土地及建物所有權狀及被告印鑑（已變更印鑑）現為原告
        持有中，固為兩造所不爭執，惟被告辯稱：該等所有權狀及印鑑原均放於家
        中，由被告保管，之後原告外遇始擅從家中取走等語，並經証人曾宇正即兩
        造之長子到庭証述相符。又訊之原告平日將上開所有權狀及印鑑保管於何處
        ，原告陳稱該等物品均係由伊保管，平日均將該等物品置放於辦公室；再訊
        之何以置放於辦公室，則陳稱：便於設定抵押云云，按諸常情，該等不動產
        既係登記於被告名下，並非公司財產，且設定抵押並非公司經常性事務，自
        無因便於設定抵押而將私人所有不動產所有權狀及印鑑存放於公司之理，據
        此而論，被告所辯應有可信，原告此部分主張尚非可採。３、原告雖提出上
        開房屋稅及地價稅繳納通知書及繳款書以佐証該等稅捐均由其繳納，惟該等
        通知書及繳款書並無記載實際繳稅者為何人，更無從得知繳稅之資金來源。
        原告以此主張該等稅金為其所繳，而未提出具體之証明，自難採為真實。綜
        上所述，原告主張：本件不動產購買之資金均伊所出，所有權狀及印鑑章均
        由其保管，土地及房屋相關稅捐均由其繳納等情，均未舉証以實其說，自難
        信為真實。
（四）、縱認原告主張：本件不動產購買之資金均伊所出，所有權狀及印鑑章均由其
        保管，土地及房屋相關稅捐均由其繳納等情可信為真實，然此亦無從証明本
        件不動產登記於被告名下確係基於兩造間之信託契約關係，蓋出資購買不動
        產者，將之登記於他人名下，非必出於二者間之信託契約，其源於其他法律
        關係亦有可能；又所有權狀及印鑑之保管者原非一定為所有權人，原告縱保
        管此文件及物品亦難逕認其為所有權人，被告為信託登記名義人；至夫代繳
        妻所有不動產之相關稅捐更屬常見，以此推認繳稅者即為原所有權人，更屬
        無據。
（五）、綜前各項所述，原告既未能舉証証明本件系爭土地、房屋係出於原告與被告
        間之信託契約關係而信託登記予被告，按前開民事訴訟法第二百七十七條舉
        証責任分配之規定，原告主張之事實自難信為真實。從而，原告以信託契約
        法律關係，請求被告移轉本件系爭土地及物所有權，自無理由，應予駁回。
五、結論：原告之訴為無理由，依民事訴訟法第七十八條判決如主文。
中　　　華　　　民　　　國　　九十一　　年　　　六　　　月　　十二　　日
                              臺灣高雄地方法院民事第一庭
~B法　　　官　蔡國卿
右為正本係照原本作成。
如不服本判決，應於送達後廿日內，向本院提出上訴狀並表明上訴理由，如於本
判決宣示後送達前提起上訴者，應於判決送達後十日內補提上訴理由書（須附繕本）。
中　　　華　　　民　　　國　　九十一　　年　　　六　　　月　　 十三　　 日
~B法院書記官　王壹理
